臺灣新北地方法院刑事判決
110年度審訴字第1475號
公  訴  人  臺灣新北地方檢察署檢察官
被      告  林素蓮


上列被告因偽造文書案件，經檢察官提起公訴（109年度偵字第4
5063號），被告於準備程序中就被訴事實為有罪之陳述，經本院
合議庭裁定改以簡式審判程序審理，判決如下：
    主  文
林素蓮犯行使偽造私文書罪，處有期徒刑參月，如易科罰金，以
新臺幣壹仟元折算壹日。緩刑貳年，並應向公庫支付新臺幣參萬
元。偽造之「林昇輝」署押共陸枚，均沒收之。
    事實及理由
一、林素蓮為林昇輝胞姊，明知林昇輝未同意或授權代向南山人
    壽保險股份有限公司(下稱南山人壽)申辦保單號碼Z0000000
    00號（下稱A保單）、Z000000000號（下稱B保單）、Z00000
    0000號（下稱C保單）之簽名字樣變更，且林昇輝之真意係
    終止A、B、C保單之保險契約，然林素蓮為避免終止A、B、C
    保單，竟基於行使偽造私文書之犯意，先於民國100年5月2
    日前某日，以終止A、B、C保單為由，使林昇輝在A、B、C保
    單之契約變更/復效/保單補發申請書（下稱變更申請書）上
    要保人與被保險人欄位，簽署「林昇輝」之署名各2枚後，
    再在不詳處所，在A、B、C保單變更申請書上林昇輝之真實
    署名旁，偽造林昇輝之署押共6枚（A、B、C保單變更申請書
    各2枚），並將偽造之林昇輝署名標記為「舊字」，林昇輝
    真實簽署之署名則標記為新字，嗣於A、B、C保單變更申請
    書之其他欄位註明「變更簽名字樣」，以此方式偽造林昇輝
    欲就A、B、C保單變更簽名字樣之不實私文書，並於同年月3
    日持A、B、C保單變更申請書向南山人壽行使，足生損害於
    林昇輝與南山人壽對於保險契約管理之正確性。
二、證據：　
  ㈠被告林素蓮於偵查、本院準備程序及審理時之自白。 
  ㈡告訴人林昇輝於偵查中之指訴。
　㈢南山人壽申辦保單號碼Z000000000號、Z000000000號、Z0000
    00000號保單變更申請書影本。
三、論罪科刑：
　㈠核被告所為，係犯刑法第216條、第210條之行使偽造私文書
    罪。又被告在變更申請書偽造「林昇輝」署押共6枚，為偽
    造該私文書之階段行為；其偽造上開變更申請書後持以行使
    ，偽造之低度行為復為行使之高度行為所吸收，均不另論罪
    。再被告先後在變更申請書偽造「林昇輝」署押共6枚之行
    為，係於密接之時間內實施，且侵害同一之法益，各次行為
    之獨立性皆極為薄弱，依一般社會健全觀念，在時間差距上
    ，難以強行分離，顯係基於單一犯意接續所為，應為接續犯
    而僅論以一罪。
　㈡審酌被告與告訴人係姊弟，竟罔顧與告訴人之親情，未經告
    訴人同意或授權，偽造上開私文書並加以行使，有害南山人
    壽之訂約安全，除對告訴人造成危害外，亦同時對南山人壽
    保險業務管理產生不正確之影響，所為實不足取，惟念其犯
    後已坦承犯行，態度尚可，兼衡其未曾因犯罪經法院科刑之
    紀錄，有臺灣高等法院被告前案紀錄表在卷可按，素行尚佳
    ，暨其個人戶籍資料查詢結果註記高職畢業之教育程度、犯
    罪之動機、目的、手段等一切情狀，量處如主文所示之刑，
    並諭知易科罰金之折算標準。
　㈢被告前未曾因故意犯罪受有期徒刑以上刑之宣告，業如前述
    ，而犯此類型案件者，多係因法律常識不足、為圖一時便利
    而誤觸法網，堪認其係一時失慮，致罹刑典，犯後並坦然面
    對，顯見被告犯行非劣、犯後具悔悟之意，經此偵、審程序
    之教訓，當知所警惕而無再犯之虞，本院綜核各情，認對被
    告所宣告之刑，以暫不執行為適當，爰依刑法第74條第1項
    第1款之規定，諭知緩刑2年，以啟自新。又為使被告從中深
    切記取教訓，及為強化其法治之觀念，使其於緩刑期內能深
    知警惕，避免其再度犯罪，爰併依刑法第74條第2項第4款之
    規定，命被告應於緩刑期間，向公庫支付新臺幣3萬元。倘
    被告未遵循本院諭知之前述負擔，情節重大，足認原宣告之
    緩刑難收其預期效果，而有執行刑罰之必要者，依刑法第75
    條之1第1項第4款之規定，檢察官得向本院聲請撤銷其緩刑
    之宣告，併此敘明。
四、沒收：
　　按刑法第219條規定，偽造之印章、印文或署押，不問屬於
    犯人與否，沒收之，係採義務沒收主義，凡偽造之印章、印
    文或署押，不論是否屬於犯人所有，苟不能證明業已滅失，
    均應依法宣告沒收（最高法院96年度台上字第1310號判決意
    旨參照）。查被告偽造「林昇輝」署押共6枚，係被告偽造
    之署押，不問屬於犯人與否，皆應依刑法第219條規定宣告
    沒收。至被告所偽造之私文書，業經行使交與南山人壽公司
    收受，非屬被告所有，爰不予宣告沒收，附此敘明。
據上論斷，應依刑事訴訟法第273條之1第1項、第299條第1項前
段，判決如主文。　　　
本案經檢察官吳育增偵查起訴，由檢察官宋有容到庭執行職務。
中    華    民    國   111    年   2      月   11     日
                  刑事第二十三庭  法  官  龔書安
上列正本證明與原本無異。
如不服本判決，應於判決送達後20日內敘明上訴理由，向本院提
出上訴狀（應附繕本），上訴於臺灣高等法院。其未敘述上訴理
由者，應於上訴期間屆滿後20日內向本院補提理由書「切勿逕送
上級法院」。
                                  書記官  石秉弘
中　　華　　民　　國　　111 　年　　2 　　月　　14　　日
附錄本案論罪科刑法條全文：
中華民國刑法第210條
偽造、變造私文書，足以生損害於公眾或他人者，處5年以下有
期徒刑。
中華民國刑法第216條
行使第210條至第215條之文書者，依偽造、變造文書或登載不實
事項或使登載不實事項之規定處斷。